臺灣高雄地方法院民事判決
110年度鳳簡字第484號
原      告  林振和  
訴訟代理人  林志鴻  
被      告  邱治綸  

訴訟代理人  江政龍  
上列當事人間請求損害賠償事件，本院於民國111年5月5日言詞
辯論終結，判決如下： 
    主      文
被告應給付原告新臺幣壹拾柒萬壹仟肆佰零壹元，及自民國一一
○年五月十一日起至清償日止，按週年利率百分之五計算之利息
。
原告其餘之訴駁回。
訴訟費用新臺幣玖仟零參拾元由被告負擔百分之二十，餘由原告
負擔。
本判決第一項得假執行。但被告以新臺幣壹拾柒萬壹仟肆佰零壹
元為原告預供擔保，得免為假執行。
    事實及理由
一、按簡易訴訟之訴狀送達後，原告不得將原訴變更或追加他訴
    ，但擴張或減縮應受判決事項之聲明者，不在此限，民事訴
    訟法第436條第2項、第255條第1項第3款分別定有明文。查
    本件原告於起訴時原聲明請求：㈠被告應給付原告新臺幣(下
    同)830,000元，及自起訴狀繕本送達翌日起至清償日止，按
    週年利率5％計算之利息；㈡請准供擔保宣告假執行(本院卷第
    13頁)，嗣於本院審理中，減縮請求金額為768,800元，復擴
    張請求金額為868,500元，嗣減縮請求金額為830,000元，並
    撤回假執行之聲請，核屬擴張或減縮應受判決事項之聲明，
    而變更聲明如下述(本院卷第216、224、231、311頁)，與上
    開規定相符，應予准許。
二、原告主張：被告於民國107年10月17日12時9分許，騎乘車號
    000-0000號普通重型機車(下稱肇事車輛)，沿高雄市鳳山區
    博愛路由東往西方向直行，行經該路段571號前，本應注意
    車前狀況，隨時採取必要之安全措施，而依當時天候晴、日
    間自然光線、柏油路面乾燥無缺陷、無障礙物、視距良好，
    客觀上並無不能注意之情事，竟疏未注意及此，肇事車輛右
    側車身不慎與同向行駛在前方由原告騎乘車號000-000號普
    通重型機車(下稱系爭車輛)左側車身發生碰撞，原告人車倒
    地(下稱系爭事故)，致原告受有頭部外傷併左前前額血腫5×
    4公分併腦震盪、胸部挫傷併左側肋骨2-6肋骨骨折併血胸、
    左肩挫擦傷10×4公分併左鎖骨骨折、左肘8×5公分、左前臂6
    ×4公分、左膝8×5公分多處挫擦傷等傷害(下稱系爭傷害)。
    原告因系爭傷害自107年10月17日起至107年10月30日止住院
    合計14日，及出院後自107年11月1日起至107年11月30日止
    合計30日，均須專人全日看護，由其兒子訴外人林志鴻看護
    ，每日以2,200元計算，受有相當於看護費用之損害96,800
    元(計算式：2,200×44＝96,800)；自107年12月1日起至108年
    2月28日止合計90日，須專人半日看護，由林志鴻看護，每
    日以1,200元計算，受有相當於看護費用之損害共計108,000
    元(計算式：1,200×90＝108,000)，總計204,800元(計算式：
    96,800＋108,000＝204,800)；因系爭傷害自107年10月17日起
    至108年4月17日止合計6個月，完全無法工作，而系爭事故
    發生前在自家麵店工作，每月薪資為20,000元，受有6個月
    不能工作之損失120,000元(計算式：20,000×6＝120,000)；
    因原告受有骨折傷害部分痊癒後，身體仍虛弱無力，生理機
    能失調，無法久坐久站，致其精神上痛苦，請求賠償非財產
    上損害505,200元，合計830,000元（計算式：204,800＋120,
    000＋505,200＝830,000）。為此，爰依侵權行為之法律關係
    提起本訴，並聲明：被告應給付原告830,000元，及自起訴
    狀繕本送達翌日起至清償日止，按週年利率5％計算之利息。
    　　
三、被告則以：對於被告騎乘肇事車輛不慎撞擊系爭車輛且就系
    爭事故具有過失，及原告請求自107年10月17日起至107年10
    月30日止住院合計14日，及自107年11月1日起至107年11月3
    0日止合計30日，看護天數總計44日，受有相當於看護費用
    之損害合計96,800元均不爭執。惟原告主張自107年12月1日
    起至108年2月28日止合計90日，受有相當於看護費用之損害
    共計108,000元，應無專人看護之必要；原告於系爭事故發
    生時已逾65歲，未提出每月受有薪資損失20,000元之事證，
    認為並未受有不能工作之損失；請求賠償非財產上損害505,
    200元過高，應予酌減，且原告就系爭事故與有過失等語置
    辯，並聲明：原告之訴駁回。
四、本院得心證之理由：
(一)按因故意或過失，不法侵害他人之權利者，負損害賠償責任
    。不法侵害他人之身體或健康者，對於被害人因此喪失或減
    少勞動能力，或增加生活上之需要時，應負損害賠償責任。
    不法侵害他人之身體、健康、名譽、自由、信用、隱私、貞
    操，或不法侵害其他人格法益而情節重大者，被害人雖非財
    產上之損害，亦得請求賠償相當之金額。民法第184第1項前
    段、第193條第1項、第195條第1項前段分別定有明文。次按
    汽車行駛時，駕駛人應注意車前狀況及兩車並行之間隔，並
    隨時採取必要之安全措施，不得在道路上蛇行，或以其他危
    險方式駕車，道路交通安全規則第94條第3項定有明文。查
    原告主張之被告侵權行為事實，業據其提出大東醫院醫療費
    用收據暨診斷證明書、看護證明為證（本院卷第131至145、
    275頁），並有本院職權調閱之系爭事故現場圖等資料附卷
    可稽（本院卷第69至93頁），又被告於本院審理時自認對於
    系爭事故發生有過失等語（本院卷第312頁），而被告因本
    件侵權行為，經本院刑事庭以109年度交簡字第1230號，判
    處犯過失傷害罪，處有期徒刑3月，有此判決書在卷可參（
    本院卷第21至23頁），復經本院依職權調取本院109年度交
    簡字第1230號刑事案件案卷核閱無誤，本件依上開調查證據
    之結果，認原告主張之事實堪信為真實。
(二)原告主張被告騎乘肇事車輛未注意車前狀況，應負系爭事故
    肇事全責，而被告固不否認對於系爭事故有過失，惟辯稱原
    告騎乘系爭車輛有變換車道及未打方向燈之過失。經查，被
    告於偵查中供稱：我未注意到車前狀況，系爭車輛行駛在肇
    事車輛前方，前方道路有縮窄道路，我覺得原告一直騎到快
    到縮窄的地方盡頭處才切出來，沒有打方向燈，雙方對於系
    爭事故應該都有責任等語，有訊問筆錄在卷可稽(本院卷第2
    19頁)，惟被告於道路交通事故談話紀錄表稱：當時我行駛
    至事故地時，我疑似要閃避對方，我機車右側車身與對方機
    車左側車身發生碰撞等語，有此道路交通事故談話紀錄表附
    卷可稽(本院卷第85頁)，可知被告於系爭事故發生之初並未
    提及原告有變換車道或未打方向燈之情事。又觀諸系爭事故
    現場照片，系爭車輛左側車身受到肇事車輛撞擊後，系爭車
    輛向左倒地，系爭車輛之車體均傾倒在車道線內側一情，有
    此照片存卷可憑(本院卷第73頁)，且為兩造所不爭執(本院
    卷第313頁)，是以，倘若原告騎乘系爭車輛有變換車道之行
    為，系爭車輛受到撞擊後理應傾倒在車道線外側而非內側，
    被告復未舉證原告有變換車道及未打方向燈之過失，足認被
    告就系爭事故應負擔肇事全責，是被告所辯，不足採信。準
    此，原告依侵權行為之法律關係請求被告負損害賠償，自屬
    有據。　　
(三)茲就原告得請求被告賠償之各項金額析述如下：
　⒈受有相當於看護費用之損害204,800元部分：
　　原告主張因系爭傷害受有相當於看護費用之損害204,800元
    之事實，業據其提出大東醫院醫療費用收據暨診斷證明書、
    看護證明為證（本院卷第131至145、275頁）。觀諸大東醫
    院107年11月7日診斷證明書記載：患者自107年10月17日起
    至107年10月30日止共計住院14日，建議居家休養1個月需24
    小時專人照護等語；108年3月6日診斷證明書記載：患者骨
    折處仍未完全癒合，行動不便建議居家休養由專人照顧1個
    月，建議休養3個月門診繼續追蹤等語，有此等診斷證明書
    在卷可稽(本院卷第61、143頁)。本院就原告受有系爭傷害
    所需看護期間函詢大東醫院，其函覆稱：患者出院後骨折處
    仍未完全癒合，行動不便建議居家休養由專人照顧1個月；
    出院後建議休養3個月門診繼續追蹤等語(至於在家休養由病
    人自行照顧)等語，有大東醫院111年3月14日(111)大東醫政
    字第034號函在卷可稽(本院卷第297頁)，是原告自107年10
    月17日起至107年10月30日止住院合計14日，及出院後自107
    年11月1日起至107年11月30日止合計30日，總計44日須專人
    全日看護、休養3個月，堪以認定。又原告雖經大東醫院建
    議休養3個月，然休養期間不等同有專人照顧之必要，原告
    復未舉證系爭傷害自107年11月30日後仍有專人照顧之必要
    性，即無足採。是以，原告受有系爭傷害，看護期間總計44
    日，均須專人全日看護，被告對於每日以2,200元計算，受
    有相當於看護費用之損害合計96,800元亦不爭執(本院卷第2
    25、313頁)，足認原告請求被告賠償受有相當於看護費用之
    損害96,800元，為有理由，逾此範圍之請求，則屬無據。
　⒉不能工作損失120,000元之部分：　
　　原告主張因系爭傷害自107年10月17日起至108年4月17日止
    合計6個月，完全無法工作，而系爭事故發生前在自家麵店
    工作，每月薪資為20,000元，受有6個月不能工作之損失120
    ,000元等語。惟原告於38年7月2日出生，有其個人基本資料
    附卷可稽(本院卷第317頁)，系爭事故發生時已逾勞動基準
    法第54條第1項第1款所規定之年滿65歲強制退休年齡，揆諸
    常情，年逾65歲之人在就業市場原則上無勞動能力，原告應
    就尚有勞動能力負舉證責任。原告於本院審理時稱：在自家
    麵店工作，沒有薪資證明可以佐證等語(本院卷第312頁)，
    且原告於106年度所得為0元，107年度所得為4,309元、所得
    類別為股利憑單，有稅務電子閘門財產所得調件明細表在卷
    可稽（本院卷末頁證物袋內），原告復未舉證系爭事故發生
    前尚有勞動能力之情事，是原告請求被告賠償此部分費用合
    計120,000元，為無理由，應予駁回。
　⒊非財產上損害505,200元部分：
　  按慰藉金之賠償須以人格權遭遇侵害，使精神上受有痛苦為
    必要，其核給之標準固與財產上損害之計算不同，然非不可
    斟酌雙方身分資力與加害程度，及其他各種情形核定相當之
    數額（最高法院51年台上字第223號判決意旨參照）。查原
    告因本件侵權行為受有系爭傷害，須專人看護44日、休養3
    個月，業已認定如前述，故其主張受有精神上痛苦，堪信可
    採。而原告為國中畢業、須扶養配偶；被告為高中畢業、從
    事販賣水果工作、月收入約25,000元、無扶養對象，分據兩
    造陳述在卷（本院卷第316頁）；另原告106、107年度所得
    分別為0元、4,309元，名下房屋1棟、土地3筆、汽車2部、
    投資1筆；被告106、107年度所得分別為79,784元、396,000
    元，名下汽車2部，有兩造稅務電子閘門財產所得調件明細
    表可考（本院卷末頁證物袋內），及原告因系爭傷害之就醫
    次數等一切情狀，認原告請求被告賠償非財產上損害120,00
    0元，應屬適當，逾此範圍之請求，則屬過高，不應准許。
  ⒋綜上，原告因本件侵權行為得請求被告受有相當於看護費用
    之損害96,800元、非財產上損害120,000元，合計216,800元
    （計算式：96,800＋120,000＝216,800）。
(四)復按保險人依本法規定所為之保險給付，視為被保險人損害
    賠償金額之一部分；被保險人受賠償請求時，得扣除之，強
    制汽車責任保險法第32條定有明文。查原告因系爭事故已受
    領強制險保險金45,399元，且為兩造所不爭執（本院卷第20
    9、314頁），故扣除45,399元後，原告因系爭事故得請求被
    告賠償金額應為171,401元（計算式：216,800－45,399＝171,
    401）。
五、末按遲延之債務，以支付金錢為標的者，債權人得請求依法
    定利率計算之遲延利息；應付利息之債務，其利率未經約定
    ，亦無法律可據者，週年利率為5％；給付無確定期限者，債
    務人於債權人得請求給付時，經其催告而未為給付，自受催
    告時起，負遲延責任。其經債權人起訴而送達訴狀，與催告
    有同一之效力，民法第233條第1項前段、第203條、第229條
    第2項亦分別定有明文。查本件屬無確定期限之債，又係以
    支付金錢為標的，揆諸上開規定，原告自起訴狀繕本送達被
    告即發生催告之效力，準此，原告請求自起訴狀繕本送達翌
    日即110年5月11日（本院卷第111頁）起至清償日止，按週
    年利率5％計算之利息，為有理由，應予准許。
六、綜上所述，原告依據侵權行為之法律關係，請求被告給付17
    1,401元，及自110年5月11日起至清償日止，按週年利率5％
    計算之利息，為有理由，應予准許。逾此範圍之請求，為無
    理由，應予駁回。
七、本件原告勝訴部分係依民事訴訟法第427條適用簡易程序所
    為被告敗訴之判決，依同法第389條第1項第3款規定，應依
    職權宣告假執行，並依同法第392條第2項規定，依職權宣告
    被告如預供擔保後，得免為假執行。
八、訴訟費用負擔之依據：民事訴訟法第79條。
中　　華　　民　　國　　111 　年　　6 　　月　　6 　　日
          　　　　鳳山簡易庭  法　官    藍雅筠
以上正本係照原本作成。　　
如不服本判決，應於送達後20日內，向本院提出上訴狀並表明上
訴理由，如於本判決宣示後送達前提起上訴者，應於判決送達後
20日內補提上訴理由書（須附繕本）。　　　　　　　
中　　華　　民　　國　　111 　年　　6 　　月　　6 　　日
                              書記官    蔡毓琦　　
訴訟費用計算式 裁判費(新臺幣) 9,030元 合計           9,030元